臺灣高雄地方法院刑事判決　　　　　　　95年度訴字第4346號
公　訴　人　臺灣高雄地方法院檢察署檢察官
被　　　告　戊○○
　　　　　　　　　　現於臺灣高雄看守所
指定辯護人　洪文佐律師
上列被告因毒品危害防制條例案件，經檢察官提起公訴（95年度
偵字第22322 號），本院判決如下：
    主  文
戊○○販賣第一級毒品，累犯，處有期徒刑拾陸年。扣案第一級
毒品海洛因壹小包（淨重零點捌玖公克，空包裝重零點肆參公克
），沒收銷燬之；未扣案販賣第一級毒品所得財物新臺幣伍佰元
，沒收之，如全部或一部不能沒收時，以其財產抵償之；扣案稀
釋用粉末肆包、夾鏈袋貳包、MOTOROLA廠牌之不詳序號手機壹支
，均沒收之。
    事  實
一、戊○○前於民國93年間因施用毒品案件，經本院以93年度訴
    字第2345號判處有期徒刑1 年2 月確定，於95年4 月26日縮
    短刑期執行完畢。明知海洛因係毒品危害防制條例第2 條第
    2 項第1 款所列之第一級毒品，不得販賣或持有，竟意圖營
    利，基於販賣第一級毒品海洛因之犯意，先由丙○○於95年
    8 月25日中午12時10分許，以公用電話撥打戊○○所使用之
    0000000000號行動電話向戊○○表示欲購買毒品，嗣於同日
    中午12時20分許，戊○○在其位於高雄市○○區○○街8 號
    之住處前，以新臺幣（下同）500 元之代價，販賣不詳數量
    之第一級毒品海洛因1 包予丙○○，斯時適有高雄市政府警
    察局鹽埕分局警員因另案乙○○涉嫌竊盜案件，經乙○○供
    述，懷疑戊○○涉有販賣毒品嫌疑，因而持搜索票欲前往戊○○住處搜索，恰發現戊○○與丙○○行跡可疑而在旁監控
    ，俟丙○○離去後隨即趨車尾隨，旋於同日中午12時30分許
    ，在高雄市○○區○○街27號旁公廁內，當場查獲丙○○以
    注射針筒施打上開購得之海洛因。嗣於同日下午2 時25分許
    ，員警持搜索票前往戊○○上開住處搜索，當場扣得海洛因
    1 包（淨重0.89公克，空包裝0.43公克）及被告所有供販賣
    毒品所用MOTOROLA廠牌之不詳序號手機1 支（含SIM 卡1 枚
    ，門號為：0000000000號）、稀釋用粉末4 包、夾鏈袋2 包
    ，另扣得注射針筒2 支、吸管杓1 支，因而查悉上情。
二、案經高雄市政府警察局鹽埕分局報告臺灣高雄地方法院檢察
    署檢察官偵查起訴。
    理  由
壹、程序部分（證據能力之審查）：
一、按被告以外之人於偵查中向檢察官所為之陳述，除顯有不可
    信之情況者外，得為證據，刑事訴訟法第159 條之1 第2 項
    定有明文。查本件證人丙○○、證人即員警丁○○於偵查中
    經具結之供述，具有被告以外之人審判外陳述之性質，屬傳
    聞證據，惟經本院依法提示予以調查，檢察官對此均未表示
    異議，且經本院審酌該書面作成時無違法情事，亦無任何顯
    有不可信之情況，自應適宜為本案之證據。
二、次按被告以外之人於審判外之言詞或書面陳述，除法律有規
    定者外，不得作為證據；又被告以外之人於檢察事務官、司
    法警察官或司法警察調查中所為之陳述，與審判中不符時，
    其先前之陳述具有較可信之特別情況，且為證明犯罪事實存
    否所必要者，得為證據，刑事訴訟法第159 條第1 項、第15
    9 條之2 分別定有明文。經查：
  (一)本件證人乙○○於警詢中之供述，具有被告以外之人審判外
    陳述之性質，屬傳聞證據，經本院依法提示予以調查，被告
    對此表示無證據能力，且證人乙○○上開證述經核與其於審
    判中之證述不符，經本院調查結果顯示，上開警詢筆錄完成
    後，證人乙○○即由員警陪伴其往幸生診所就醫，業據證人
    乙○○、丁○○於本院審理時證述屬實（見本院96年10月11
    日審判筆錄第8 、13頁），且有幸生診所96年3 月7 日函文
    暨所附病歷資料各1 份在卷可稽（見本院卷第110 、111 頁
    ），而幸生診所醫師開立予證人乙○○之藥物Voren 及Vena
    ，經財團法人長庚紀念醫院高雄分院答覆本院稱：Voren 具
    有止痛作用，得解除中度疼痛，Vena可作為抗組織胺劑鎮靜
    劑等語，有長庚醫院96年4 月13日函文1 紙在卷可參（見本
    院卷第157 、158 頁），且經證人即幸生診所醫師林銘德於
    本院審理時證稱：證人乙○○當日晚上7 、8 時就診時乙○○主訴海洛因毒癮發作，依外觀症狀判斷亦相符合等語（見
    本院96年10月11日審判筆錄第5 、6 頁），則依上開證據資
    料所示，證人係於95年8 月18日晚上7 時許完成警詢筆錄之
    製作（見警卷第4 頁），旋即於7 、8 時許前往幸生診所接
    受減輕毒癮發作症狀之治療，顯見證人乙○○於接受警詢時
    應係處於毒癮發作之狀態下，則其證言之可信度是否受毒癮
    發作症狀所影響，即不無疑問，尚難遽認其於警詢之證述具
    有較可信之特別情況，依上開刑事訴訟法第159 條第1 項、
    第159 條之2 之規定，證人乙○○於警詢中之供述，自不適
    宜為本案之證據。
  (二)又本件證人丙○○於警詢中之供述，具有被告以外之人審判
    外陳述之性質，屬傳聞證據，經本院依法提示予以調查，被
    告對此表示無證據能力，且證人丙○○上開證述經核與其於
    審判中之證述不符，經本院參酌證人丙○○於警詢時之證詞
    ，距離案發時間較近，記憶較為清晰，且當時甫為警查獲，
    不及思慮為己或他人脫罪，且未直接或間接與被告接觸，較
    無受外力干擾之情形，而警方於詢問該等證人之際，亦有依
    法全程錄音，並無不法取供，是其於警詢中之陳述，相較於
    在本院審理時之陳述，均具有可信之特別情況，依上開刑事
    訴訟法第159 條之2 之規定，應得為證據。
貳、實體部分：
一、訊據被告戊○○對於上開事實均矢口否認，辯稱：扣案之海
    洛因係供伊自己施用的，伊當日有無償轉讓海洛因予丙○○
    施用，但並無販賣海洛因予丙○○，丙○○於警詢時之供述
    係在其毒癮發作時所製作，是故意誣陷伊的云云。經查：
  (一)訊據證人丙○○於警詢時證稱：伊係於95年8 月25日中午12
    時10分許，以公用電話撥打「水仔」所使用之0000000000號
    行動電話表示欲購買毒品，嗣於同日中午12時20分許，在高
    雄市鼓山區鼓山國小旁某條街道之民宅前，以500 元之代價
    ，向「水仔」購買海洛因1 包，隨即於同日中午12時30分許
    ，伊在高雄市○○區○○街27號旁公廁內以注射針筒施打上
    開購得之海洛因，而為警當場查獲等語（見警卷第7 、8 頁
    ），並指認被告戊○○即為與其交易毒品之「水仔」（見警
    卷第9 頁），本院質諸證人丙○○上開證言，就購買毒品之
    聯絡方式、時間、地點、金額均能清楚交代，而與證人即員
    警丁○○於偵查及本院審理時證述之本件查獲經過亦互核相
    符（見偵卷第29頁，本院卷第66至71頁），且被告戊○○於
    本院審判程序亦不否認於案發當時確有交付海洛因予證人丙○○乙節（見本院96年10月11日審判筆錄第15頁），是上開
    供述前後互核均相一致，則苟非真有其事，證人丙○○當無
    從憑空任意杜撰上開情節；且佐以證人丙○○於為警查獲後
    ，隨即於當日下午2 時許製作警詢筆錄，筆錄製作時間距離
    案發時間僅有1 小時餘，距離案發時間非常接近，證人之記
    憶應較為清晰，且當時甫為警查獲，證人亦不及思慮為己或
    為被告脫罪，且在無機會與被告直接或間接，而未受外力干
    擾之情形下，證人丙○○在警詢所述應堪信為真實；再參以
    參以證人丙○○供稱案發當日95年8 月25日12時10分許，以
    公用電話撥打被告持用之門號0000000000行動電話聯絡購買
    毒品，經與被告上開行動電話通聯記錄相互核對，於當日12
    時8 分46秒確有與公用電話之通聯紀錄無誤，此有雙向通聯
    紀錄查詢回覆1 份在卷可稽（見偵卷第88頁），益徵證人丙○○上開於警詢之證述應為可採。至證人丙○○於偵查及本
    院審理時雖改口稱係被告免費供給海洛因給其施用，其於警
    詢當時係因毒癮發作才跟著警員說云云（見偵卷第29、30頁
    ，本院96年10月11日審判筆錄第10頁），然質諸證人丙○○
    於95年9 月20日偵查時供稱：伊想趕快回家才講以500 元向
    被告買海洛因云云（見偵卷第30頁），與其上開毒癮發作之
    辦詞迥然有異，已堪質疑，而依一般常情，施用毒品者通常
    均以杜撰虛構方式供述毒品來源，倘若被告確係免費供給價
    格昂貴之海洛因予證人丙○○施用，則證人丙○○豈有無故
    任意攀咬誣陷被告之理，顯與一般常情有違，且被證人丙○○上述有利於被告之供述，要與本院上開調查證據結果相悖
    ，顯係迴護被告之詞，不足採信。
  (二)至被告雖辯稱：伊當日有無常轉讓海洛因予丙○○施用，但
    並無販賣海洛因予丙○○，丙○○於警詢時之供述係在其毒
    癮發作時所製作，是故意誣陷伊的云云。然查，被告初於警
    詢偵查、本院羈押訊問及95年12月11日訊問程序均矢口否認
    認識證人丙○○（見警卷第3 頁，偵卷第16、30頁，聲押卷
    第6 頁，本院卷第9 頁），嗣於本院準備程序又改口稱認識
    證人丙○○（見本院卷第29頁，本院96年10月11日審判筆錄
    第15頁），前後不一，已有可疑；又倘若如被告所稱：伊認
    識丙○○，但不熟等語（見本院96年10月11日審判筆錄第15
    頁）確係屬實，然海洛因係價格非常昂貴之毒品，通常極為
    少量之價格即價值不菲，且無償轉讓第一級毒品海洛因，可
    處1 年以上7 年以下有期徒刑，得併科100 萬元以下罰金，
    毒品危害防制條例第8 條第1 項亦定有明文，則被告竟甘冒
    罹於刑責之風險，而以價格昂貴之海洛因無償轉讓予不熟之
    朋友施用，顯然與一般常情並不相符，其辯詞自不足採信；
    另被告與證人丙○○並無宿怨仇隙，則證人丙○○亦無誣陷
    被告之理；參以證人丙○○於偵查及本院審理時均改口係被
    告無償轉讓海洛因予其施用，而意圖迴護被告，益徵其並無
    誣陷被告之可能。是被告所辯，要與事實不符，不足採信。
  (三)本案雖因被告矢口否認犯行而無從得知其販賣第一級毒品所
    可獲得之利益為何。然販賣第一級毒品，可處死刑或無期徒
    刑，得併科1,000 萬元以下罰金，毒品危害防制條例第4 條
    第1 項定有明文，是販賣第一級毒品係屬嚴重違法行為，苟
    遭逮獲，後果非凡，毒販出售毒品時無不小心翼翼，不敢公
    然為之，且不論是毒品之包裝如何，均可由販售者任意分裝
    增減其重量及純度，而每次販賣之價格，亦隨雙方關係之深
    淺、資力、需求之程度等因素，由販售之人任意調整，顯見
    販售毒品之人，必有豐厚利得，否則豈有願冒罹重典之風險
    ，而以原價或低於原價買賣毒品之理，足認被告確有藉由販
    賣第一級毒品海洛因以從中賺取買賣差價牟利之意圖甚明。
  (四)綜上所述，上開證人丙○○所證述曾以500 元之代價向被告
    戊○○購買第一級毒品海洛因1 次之事實應堪採信，此外，
    並有海洛因1 包（淨重0.89公克，空包裝0.43公克）及被告
    所有供販賣毒品所用MOTOROLA廠牌之不詳序號手機1 支（含
    SIM 卡1 枚，門號為：0000000000號）、稀釋用粉末4 包、
    夾鏈袋2 包扣案可稽，且有雙向通聯調閱查詢回覆資料1 份
    （見偵卷第43至88頁）、搜索票、搜索扣押筆錄、扣押物品
    目錄表各1 紙（見警卷第10至14、17至19頁）、法務部調查
    局鑑定書1 紙（見偵卷第90頁）在卷足參，堪認被告卻有販
    賣第一級毒品海洛因1 次予證人丙○○之事實。被告上開辯
    稱其並未販賣第一級毒品云云，要屬事後卸責之詞，不足採
    信。是本案事證業已明確，被告犯行洵堪認定，應依法論科
    。
二、按海洛因係毒品危害防制條例第2 條第2 項所定之第一級毒
    品，不得非法持有、販賣。而被告戊○○明知不得販賣第一
    級毒品海洛因，猶以獲利之意出售予他人，核其所為，係犯
    毒品危害防制條例第4 條第1 項之販賣第一級毒品罪。其持
    有第一級毒品海洛因之低度行為，已為販賣之高度行為所吸
    收，不另論罪。另被告前於93年間因施用毒品案件，經本院
    以93年度訴字第2345號判處有期徒刑1 年2 月確定，於95年
    4 月26日縮短刑期執行完畢，有臺灣高等法院被告全國前案
    紀錄表1 紙附卷可稽，被告於上開有期徒刑執行完畢5 年內
    ，故意再犯本件有期徒刑以上之罪，為累犯，因販賣第一級
    毒品之法定本刑為死刑或無期徒刑，處無期徒刑者，得併科
    1,000 萬元以下罰金，依刑法第64條第1 項、第65條第2 項
    規定，死刑、無期徒刑均不能加重其刑，是僅就其法定本刑
    中併科罰金刑部分，依刑法第47條第1 項規定，加重其刑。
    又毒品危害防制條例第4 條第1 項規定：「製造、運輸、販
    賣第一級毒品者，處死刑或無期徒刑；處無期徒刑者，得併
    科新台幣一千萬元以下罰金。」，其法定刑為死刑、無期徒
    刑，別無其他自由刑之規定，刑度可謂重大，本院考量被告
    僅被查獲1 次販賣第一級毒品犯行，且販賣毒品數量非多，
    較大、中型毒梟者，動輒販賣數公斤以上毒品相較，顯然有
    別而無從比擬，參以被告甫於販賣第一級毒品後即為警方查
    獲，而向其購買毒品之丙○○於施用毒品之前即為警查獲，
    ，對社會治安之危害未生鉅大影響，倘處以法定本刑之最低
    刑度無期徒刑，猶嫌過重，本件可謂情輕法重，被告犯罪情
    狀確有可憫恕之處，爰依刑法第59條之規定予以減輕其刑。
    爰審酌被告戊○○身值壯年，竟不思以正當途徑取得金錢，
    明知第一級毒品海洛因戕害人體身心健康非輕，卻為圖獲利
    ，而販賣第一級毒品海洛因，且其犯後自始飾詞否認犯行，
    以圖卸責，行為確所不當，且未見悔意，復衡其犯罪之動機
    、目的、手段、所生之危害等一切情狀，量處如主文所示之
    刑，以資懲儆。
三、扣案物之處理：
  (一)扣案之海洛因1 小包（淨重0.89公克，空包裝0.43公克）經
    鑑定結果，係屬毒品危害防制條例第2 條第2 項所稱之第一
    級毒品，有法務部調查局95年10月20日鑑定書1 紙在卷可參
    （見偵卷第90頁），應依毒品危害防制條例第18條第1 項前
    段規定宣告沒收銷燬之。
  (二)另扣案MOTOROLA廠牌之不詳序號手機1 支、稀釋用粉末4 包
    、夾鏈袋2 包，係屬被告戊○○所有，業據被告供述在卷（
    見警卷第2 頁），且係被告用以販賣第一級毒品海洛因所用
    之財物，業如上述，應依毒品危害防制條例第19條第1 項之
    規定，沒收之。又被告因犯本罪所得之財物500 元，雖未扣
    案，然此係被告販賣第一級毒品所得之財物，業如上述，應
    依毒品危害防制條例第19條第1 項之規定，沒收之，如全部
    或一部不能沒收時，以其財產抵償之。至扣案門號00000000
    00號SIM 卡1 張，係屬電信公司所有，並非被告所有，爰不
    依毒品危害防制條例第19條第1 項前段之規定宣告沒收之。
  (三)至扣案被告所有之o 注射針筒2 支、吸管杓1 支，均與本件
    被告販賣第一級毒品犯行無關，爰不依毒品危害防制條例第
    19條第1 項前段之規定宣告沒收之。
參、不另為無罪之諭知部分
一、公訴意旨另以：被告戊○○基於販賣海洛因營利之單一犯意
    ，先後：(一)自95年8 月4 日起，在高雄市鼓山區西子灣市場
    內，以1,000 元至3,000 元不等之代價，販賣海洛因予乙○○約20次。最後1 次於95年8 月17日，在上址，販賣3,000
    元之海洛因予乙○○；(二)自95年8 月19日起，在其位於高雄
    市○○區○○街8 號住處前，每次以500 元之代價，販賣海
    洛因予丙○○約6 、7 次（扣除本件已論罪科刑部分）。最
    後1 次於同年月25日12時20分許，在上址販賣500 元之海洛
    因予丙○○，因認被告戊○○涉犯販賣第一級毒品之犯嫌。
二、按犯罪事實應依證據認定之，無證據不得認定犯罪事實，刑
    事訴訟法第154 條第2 項定有明文。又認定犯罪事實，所憑
    之證據，雖不以直接證據為限，間接證據亦包括在內，然無
    論直接或間接證據，其為訴訟上之證明，須於通常一般之人
    均不致於有所懷疑，而得確信其為真實之程度者，始得據之
    為有罪之認定，倘其證明尚未達到此一程度，而有合理性懷
    疑之存在時，即無從為有罪之認定，根據「罪證有疑，利於
    被告」之證據法則，即不得遽為不利於被告之認定（最高法
    院著有76年台上字第4986號判例可資參照）；再按犯罪事實
    之認定，應憑真實之證據，倘證據是否真實尚欠明顯，自難
    以擬制推測之方法，為其判斷之基礎，而認定犯罪事實之證
    據係指足以認定被告確有犯罪行為之積極證據而言，該項證
    據自須適合於被告犯罪事實之認定，始得採為斷罪資料（最
    高法院53年台上字第656 號及29年上字第3105號判例可資參
    照）。
三、公訴人認被告戊○○涉有上開犯行，無非係以證人乙○○、
    丙○○於警詢中證述：被告戊○○確有販售第一級毒品海洛
    因予渠等語，並有扣案海洛因1 包（淨重0.89公克，空包裝
    0.43公克）及被告所有MOTOROLA廠牌之不詳序號手機1 支（
    含SIM 卡1 枚，門號為：0000000000號）、稀釋用粉末4包
    、夾鏈袋2 包等為其證據。經查：
  (一)本件被告被訴販賣第一級毒品予證人乙○○部分，公訴人主
    要認定被告涉案之證據為證人乙○○於警詢之證述，然依本
    院上開說明及調查證據結果，證人乙○○於警詢中之供述，
    具有被告以外之人審判外陳述之性質，屬傳聞證據，且經核
    與其於審判中之證述不符，經本院調查結果顯示，證人乙○○於接受警詢時應係處於毒癮發作之狀態下，其證言之可信
    度是否受毒癮發作症狀所影響，已不無疑問，而無法認定其
    於警詢之證述具有較可信之特別情況，則刑事訴訟法第159
    條第1 項、第159 條之2 之規定，證人乙○○於警詢中之供
    述，不適宜作為本案之證據。是被告乙○○之證述既不具證
    據能力，而無法作為本案之證據使用，則公訴人據以認定被
    告涉案之證據僅有扣案海洛因1 包（淨重0.89公克，空包裝
    0.43公克）及被告所有MOTOROLA廠牌之不詳序號手機1 支（
    含SIM 卡1 枚，門號為：0000000000號）、稀釋用粉末4 包
    、夾鏈袋2 包，均無法證明被告有販賣第一級毒品海洛因與
    證人乙○○之事實；另被告戊○○與證人乙○○雖有自94年
    3 月15日起，至同年12月17日止，同因毒品案件在高雄第二
    監獄執行，然亦無從以此遽認證人乙○○與被告關係熟稔，
    亦難僅以此即遽認被告戊○○有何販賣第一級毒品予證人乙○○之犯行。是公訴人認被告戊○○涉有販賣第一級毒品予
    證人乙○○20次之犯嫌，即無足夠之證據可資證明。
  (二)本件被告被訴販賣第一級毒品予證人丙○○部分。經查，證
    人丙○○於警詢中固證稱：伊向被告購買海洛因7 、8 次（
    包含本件已論罪科刑部分）等語（見警卷第8 頁），然觀其
    上開陳述，僅有最後1 次犯行有為警查獲，其餘6 、7 次僅
    有證人丙○○於警詢之證述，而無其他證據予以佐證，且被
    告亦僅坦承其於95年8 月25日提供海洛因1 次予證人丙○○
    ，對於證人丙○○所指其餘6 、7 次犯行亦加以否認，是本
    院自無從僅以證人丙○○於警詢時之指述，而遽以認定被告
    尚有其他6 、7 次販賣第一級毒品予證人丙○○之事實
    。是依上述，公訴人認被告尚涉有販賣第一級毒品海洛因予
    證人丙○○6 、7 次之犯行，其所舉之證據尚未能說服本院
    得其心證，是公訴人認被告所涉上開販賣第一級毒品6 、7
    次之犯嫌，即無足夠之證據可資證明。
四、綜上所述，公訴人所指被告戊○○涉嫌上開犯行，均屬不能
    證明，本均應為無罪之諭知，然因公訴人認被告上開涉嫌販
    買第一級毒品犯嫌部分，與本院上開論罪部分有集合犯之包
    括一罪關係，爰均不另為無罪之諭知。
據上論斷，應依刑事訴訟法第299 條第1 項前段，毒品危害防制
條例第4 條第1 項、第18條第1 項前段、第19條第1 項，刑法第
11條、第47條第1項、第59條，判決如主文。
本案經檢察官甲○○到庭執行職務。
中　　華　　民　　國　　96　　年　　10　　月　　25　　日
                  鳳山刑事第一庭審判長法  官 黃三友
                                      法　官 林芳華
                                      法  官 陳盈吉
以上正本證明與原本無異。
如不服本判決應於收受本判決後10日內向本院提出上訴書狀，並
應敘述具體理由，如未敘述上訴理由者，應於上訴期間屆滿後20
日內補提理由書狀於本院（均須按他造當事人之人數附繕本）「
切勿逕送上級法院」。
中　　華　　民　　國　　96　　年　　10　　月　　25　　日
 　　　　　　　　　　　　　　　       書記官  吳俊達
附錄本判決論罪科刑法條：
毒品危害防制條例第4條第1項
製造、運輸、販賣第一級毒品者，處死刑或無期徒刑；處無期徒
刑者，得併科新臺幣1,000 萬元以下罰金。
